臺灣彰化地方法院刑事判決　　　　　　　100年度訴字第999號
公　訴　人　臺灣彰化地方法院檢察署檢察官
被　　　告　黃瑞源
上列被告因違反毒品危害防制條例案件，經檢察官提起公訴（
100 年度毒偵字第1429號），本院依簡式審判程序審理，判決如
下：
    主  文
黃瑞源施用第一級毒品，累犯，處有期徒刑捌月。
    犯罪事實
一、黃瑞源前於民國91年間因施用毒品案件，經本院以91年度訴
    字第333 號刑事判決判處有期徒刑6 月確定，於92年9 月8
    日因徒刑執行完畢出監。於93年間因施用毒品案件，經本院
    以93年度訴字第244 號刑事判決判處有期徒刑1 年2 月確定
    （第1 案），因竊盜案件，經本院以93年度易字第695 號刑
    事判決判處有期徒刑8 月確定（第2 案），因搶奪等案件，
    經本院以93年度易字第727 號刑事判決判處有期徒刑4 月、
    10月，應執行有期徒刑1 年1 月確定（第3 案），上開案件
    ，再經本院以93年度聲字第1692號裁定定應執行刑為有期徒
    刑2 年10月確定，經送監執行，於95年5 月2 日縮短刑期假
    釋出監付保護管束，嗣經撤銷假釋；於95年間因施用毒品案
    件，經本院以95年度訴字第1514號刑事判決判處有期徒刑1
    年2 月確定（第4 案），因搶奪等案件經本院以96年度訴字
    第42號刑事判決判處有期徒刑5 月（5 次）、1 年3 月、6
    月，應執行有期徒刑2 年10月確定（第5 案），再因搶奪案
    件，經本院以95年度訴字第2025號刑事判決判處有期徒刑1
    年2 月確定（第6 案），復因贓物案件，經本院以96年度易
    字第419 號刑事判決判處拘役30日確定（第7 案），因施用
    毒品案件，經本院以96年度員簡字第35號刑事判決判處有期
    徒刑4 月確定（第8 案），因搶奪案件，經本院以96年度訴
    字第322 號刑事判決判處有期徒刑1 年確定（第9 案），前
    開各案，嗣經依中華民國96年罪犯減刑條例以96年度聲減字
    第3250號裁定減第1 至3 案宣告刑為有期徒刑7 月、4 月、
    2 月、5 月，應執行刑為有期徒刑1 年5 月確定，減第4 至
    6 、8 、9 案宣告刑為有期徒刑6 月、2 月又15日（5 次）
    、7 月又15日、3 月、7 月、2 月、6 月，應執行有期徒刑
    3 年2 月確定，減第7 案宣告刑為拘役15日確定，經送監與
    前開經撤銷假釋執行之殘刑7 月又12日接續執行，於99年7
    月3 日因短刑期執行完畢出監。其另因施用毒品案件，經送
    觀察、勒戒後，因評定認無繼續施用毒品傾向，於88年5 月
    6 日執行完畢釋放，並由臺灣彰化地方法院檢察署檢察官以
    88年度偵字第4299、4719 號 為不起訴處分確定；復於上開
    觀察、勒戒執行完畢釋放後5 年內，再因施用毒品案件，經
    送觀察、勒戒後，因評定認有繼續施用毒品傾向，經檢察官
    聲請強制戒治並提起公訴，強制戒治部分經本院以88年度毒
    聲字第5040號裁定令入戒治處所施以強制戒治，嗣經裁定停
    止戒治，所餘期間付保護管束，於89年11月20日戒治期滿執
    行完畢；起訴部分則經本院以89年度訴字第11號判決處有期
    徒刑8 月、3 月，應執行有期徒刑9 月確定；又因施用毒品
    案件，經檢察官聲請強制戒治並提起公訴，強制戒治部分經
    本院以91年度毒聲字第649 號裁定令入戒治處所施以強制戒
    治，於92年3 月8 日戒治期滿執行完畢。詎仍不知悔改，明
    知海洛因業經公告列為毒品危害防制條例第2 條第2 項所列
    管之第一級毒品，不得非法持有、施用，竟基於施用第一級
    毒品海洛因之犯意，於100 年5 月17日下午1 時15分許，在
    彰化縣和美鎮○○路附近之土地公廟內，以將第一級毒品海
    洛因粉末置入注射針筒內加水後，再以針筒注射之方式，施
    用第一級毒品海洛因1 次。嗣於100 年5 月18日上午10時9
    分許，因案接受警方調查，並經其同意採集其尿液送驗後，
    結果呈嗎啡陽性反應，始查悉上情。
二、案經彰化縣警察局彰化分局報請臺灣彰化地方法院檢察署檢
    察官偵查起訴。
    理  由
一、本件被告所犯係死刑、無期徒刑、最輕本刑為3 年以上有期
    徒刑以外之罪，其於準備程序就前揭被訴事實為有罪之陳述
    ，經受命法官告知簡式審判程序之旨，並聽取其與公訴人之
    意見後，本院認無不得或不宜改依簡式審判程序進行之處，
    爰依刑事訴訟法第273 條之1 第1 項、第284 條之1 ，裁定
    本案由受命法官獨任進行簡式審判程序，合先敘明。
二、上揭犯罪事實，業經被告於警、偵訊及本院審理時（參見本
    院100 年8 月17日審判筆錄）坦承不諱，且其於100 年5 月
    18日為警查獲時所採驗之尿液，經臺灣彰化地方法院檢察署
    委託警方送請詮昕科技股份有限公司檢驗結果，確呈嗎啡陽
    性反應，此有此有應受尿液採驗人尿液檢體採集送驗紀錄表
    及該公司100 年6 月3 日編號00000000號濫用藥物尿液檢驗
    報告各1 紙附卷可稽。參諸醫學臨床實驗及根據英國藥學會
    出版之文獻Clarke's Isolation and Identification of
    Drugs 乙書第293 頁載：海洛因經注射入人體後，在體內迅
    速水解成6-Monoacety I morphine，再緩緩繼續水解成嗎啡
    ，然後再循嗎啡之代謝方式排出，同書第43 1頁至第432 頁
    並載有：嗎啡經注射入人體後，約50％以上於8 小時內自尿
    中排出，至24小時排出約90％，但48小時後仍有微量可檢出
    等語。此外，按通常健康成人一次注射嗎啡15公絲，而以現
    行採用蟻醛酸試液及鉬鋑銨酸試液檢檢驗其尿液時，注射後
    8 小時內所排尿液易於檢出；8 小時至24小時，視其取尿時
    間及尿量多寡，可能檢出；至24小時以後所排之尿液，用上
    述方法已難檢出，亦據行政院衛生署藥物食品檢驗局73年11
    月30日（73）藥檢壹字第030221號函釋明確。是依上開說明
    ，佐以被告前揭尿液檢驗報告，足徵被告前開施用第一級毒
    品海洛因之自白核與事實相符，堪可採為論罪科刑之依據。
三、另按施用第一、二級毒品為犯罪行為，毒品危害防制條例第
    10條定有處罰明文。故施用第一、二級毒品者，依前揭規定
    本應科以刑罰。惟基於刑事政策，對合於一定條件之施用者
    ，則依同條例第20條、第23條之規定，施以觀察、勒戒及強
    制戒治之保安處分。毒品危害防制條例於92年7 月9 日修正
    公布，自93年1 月9 日施行，其中第20條、第23條將施用毒
    品之刑事處遇程序，區分為「初犯」及「5 年內再犯」、「
    5 年後再犯」。依其立法理由之說明：「初犯」，經觀察、
    勒戒或強制戒治後，應為不起訴處分或不付審理之裁定；經
    觀察、勒戒或強制戒治執行完畢釋放後，「5 年內再犯」者
    ，因其再犯率甚高，原實施之觀察、勒戒及強制戒治既已無
    法收其實效，爰依法追訴或裁定交付審理。至於經觀察、勒
    戒或強制戒治執行完畢釋放後，「5 年後再犯」者，前所實
    施之觀察、勒戒或強制戒治已足以遮斷其施用毒品之毒癮，
    為期自新及協助其斷除毒癮，仍適用「初犯」規定，先經觀
    察、勒戒或強制戒治之程序。從而依修正後之規定，僅限於
    「初犯」及「5 年後再犯」2 種情形，始應先經觀察、勒戒
    或強制戒治程序。倘被告於5 年內已再犯，經依法追訴處罰
    ，縱其第3 次（或第3 次以上）再度施用毒品之時間，在初
    犯經觀察、勒戒或強制戒治執行完畢釋放5 年以後，已不合
    於「5 年後再犯」之規定，且因已於「5 年內再犯」，顯見
    其再犯率甚高，原實施觀察、勒戒或強制戒治，已無法收其
    實效，即應依該條例第10條處罰（最高法院95年度第7 次刑
    事庭會議決議、最高法院97年度第5 次刑事庭會議決議要旨
    參照）。經查，被告前因施用毒品案件，經本院以91年度毒
    聲字第649 號裁定另入戒治處所施以強制戒治1 年，於92年
    3 月8 日因執行完畢出所；復於前揭強制戒治執行完畢釋放
    5 年內之93年間因施用毒品案件，經本院以93年度訴字第
    244 號刑事判決判處有期徒刑1 年2 月確定等情，有臺灣高
    等法院被告前案紀錄表、臺灣彰化地方法院檢察署刑案資料
    查註紀錄表各1 份附卷可參。被告前既曾因施用毒品案件，
    經強制戒治後，復於強制戒治執行完畢釋放後5 年內，再犯
    施用毒品罪，且經法院判處罪刑，嗣後業經確定，被告於犯
    罪事實欄一所示時間再度施用海洛因之犯行等情，即非屬毒
    品危害防制條例第20條第3 項所定「5 年後再犯」之情形，
    檢察官逕行起訴，要無不合。依前開說明，本案被告上開所
    為，係於上揭強制戒治執行完畢釋放後5 年內，再犯施用毒
    品罪，且經法院判處罪刑後，再度犯本案之毒品危害防制條
    例第10條之施用第一級毒品罪，本案事證明確，被告上開犯
    行，洵堪認定。
四、查海洛因為毒品危害防制條例第2 條第2 項所明定之第一級
    毒品，是核被告所為，係犯同條例第10條第1 項之施用第一
    級毒品罪。被告於此期間內持有該級毒品並進而施用，其持
    有之低度行為應為施用之高度行為所吸收，不另論持有毒品
    之罪。又被告有如犯罪事實欄所記載之前科紀錄，此有臺灣
    彰化地方法院檢察署刑案資料查註紀錄表及臺灣高等法院被
    告全國前案紀錄表各1 份在卷可憑，其於前開有期徒刑執行
    完畢後，5 年內故意再犯本件最重本刑為有期徒刑以上之罪
    ，為累犯，應依刑法第47條第1 項之規定，加重其刑。爰審
    酌被告前有施用毒品之不良素行，歷經強制戒治程序後，仍
    未能徹底戒絕毒品，顯見意志不堅，且有失政府制定毒品危
    害防制條例之立法美意，本不宜寬貸，惟念其施用毒品乃自
    戕一己之身體健康，尚未害及他人，且犯後坦承犯行，暨其
    智識程度、生活狀況等一切情狀，量處如主文所示之刑，以
    示懲戒。
據上論斷，應依刑事訴訟法第273 條之1 第1 項、第299 條第1
項前段，毒品危害防制條例第10條第1 項，刑法第11條前段、第
47條第1 項，判決如主文。
本案經檢察官劉欣雅到庭執行職務。
中    華    民    國   100    年    8     月    24    日
                  刑事第六庭    法      官  胡宜如
以上正本證明與原本無異。
如不服本判決應於收受判決後10日內向本院提出上訴書狀，並應
敘述具體理由。其未敘述上訴理由者，應於上訴期間屆滿後20日
內向本院補提理由書（均須按他造當事人之人數附繕本）「切勿
逕送上級法院」。
中    華    民    國   100    年    8     月    24    日
                                書  記  官  林淑文
附錄本案論罪科刑法條：
毒品危害防制條例第10條
施用第一級毒品者，處6 月以上5 年以下有期徒刑。
施用第二級毒品者，處3 年以下有期徒刑。